【裁判字號】    95,中簡上,526
【裁判日期】    951020
【裁判案由】    詐欺
【裁判全文】
臺灣臺中地方法院刑事判決           95年度中簡上字第526號
上  訴  人  乙○○
即  被  告
上列上訴人即被告因詐欺案件，不服本院中華民國95年8月10日
95年度中簡字第2031號第一審刑事簡易判決（聲請簡易判決處刑
案號：95年度偵字第7227號）提起上訴，暨檢察官就同一案件聲
請併案審理（95年度偵字第11211號），本院管轄之第二審合議
庭判決如下：
    主    文
上訴駁回。
    犯罪事實
一、乙○○明知使用他人存摺、提款卡之人甚有可能是要利用該
    存摺等物作為詐騙他人錢財之工具，竟仍基於幫助他人詐財
    之間接故意（不確定故意），於民國94年10月12日至94年10
    月21日間某日（原審判決誤載為94年10月中旬至94年11月9
    日間某日），在不詳地點，將其在臺中市○○路郵局所開立
    之00000000000000號帳戶之存摺、印章、提款卡（含密碼）
    交給某詐欺集團使用。該詐欺集團取得乙○○之前揭存摺、
    印章、提款卡等物後，其已成年之成員即基於意圖為自己不
    法所有之犯意聯絡，由成員中之一女子於94年11月8日打電
    話給甲○○，自稱其係星島泛華集團徐玉芳，並佯稱甲○○
    抽中彩金新臺幣（下同）一百二十萬元，掛斷電話後，旋由
    另一成員打電話給甲○○，自稱其係星島泛華集團林文泰，
    並繼續謊稱若要領獎必須加入會員並給付入會費，甲○○因
    陷於錯誤，遂於94年11月9日下午2時許匯五萬元至乙○○之
    上開郵局帳戶內。該詐騙集團成員於款項匯入後，旋於當日
    以提款卡提領一空。嗣因甲○○發現受騙，報警循線查獲乙
    ○○。
二、案經臺中市警察局第五分局報請臺灣臺中地方法院檢察署檢
    察官偵查後聲請簡易判決處刑暨就同一案件聲請併案辦理。
    理    由
一、訊據被告乙○○，固坦承至臺中市○○路郵局開立前揭帳戶
    並取得存摺及提款卡之事實，惟否認有將該帳戶之存摺、提
    款卡、印章交予他人使用，辯稱：伊於94年10月12日向郵局
    辦理更換印鑑後，即將該帳戶之存摺、印章、提款卡放在伊
    機車之置物箱內，因該帳戶內沒什麼錢，伊也就沒有特別注
    意，直到94年11月10日，因伊要用該帳戶辦理薪資轉帳，才
    發現存摺等物均已不見，伊乃立即於當日辦理掛失云云。
二、經查，上揭犯罪事實業據被害人甲○○於警詢及檢察官偵訊
    中指訴綦詳，並有被告之前開郵局開戶基本資料及出入明細
    各一份（參核交卷第8～11頁）、被害人甲○○之郵政國內
    匯款執據一紙（參警卷第14頁）附卷可稽，而被告該郵局帳
    戶出入明細經核確有被害人甲○○匯入之前開五萬元。又
    被告之該郵局出入明細顯示：被告於94年10月12日有辦理更
    換印鑑及密碼，此亦經被告承認在卷，並有申請變更印鑑及
    密碼之資料存卷可佐（參核交卷第8頁），另被告於本件上
    訴狀中載：「自94年10月21日起之各項交易，均非本人所為
    」（參本院卷第6頁），足徵被告之該郵局帳戶係於94年10
    月12日至同年月21日間某日，交由他人使用。被告於95年
    10月13日在本院供稱：「（問：為何到11月10日才發現存摺
    遺失？）因為公司要辦理薪資轉帳」、「（問：什麼公司？
    ）怡饗美食，它是專門做學校營養午餐的」、「（問：10
    月12日為何要辦理印鑑、密碼更換？）因為密碼忘記了，本
    來的印鑑比較有紀念價值，當時想說用比較普通的木頭印章
    好了，且我當時日盛銀行的帳戶也是使用圓的印章，我想將
    兩個帳戶改為不同的印鑑」、「（問：你有無去更換日盛銀
    行的印鑑？）沒有，因為只要兩個帳戶印鑑不同就好了」、
    「（問：你除了郵局帳戶外，是否還有在合作金庫、華南銀
    行、中國國際商銀開戶、基隆市第一信用合作社開戶？）有
    」、「（問：四個帳戶的印章是否都一樣？）有的好像一樣
    ，時間很久了，我不記得」、「（問：提示核交卷第5頁之
    金融機構回應狀態，該資料顯示至95年4月17日止，你根本
    沒有在日盛銀行開戶，你剛剛為何說在日盛銀行開戶？）我
    有辦理日盛銀行的金融卡」、「（問：你何時在日盛銀行開
    戶的？）今年（95年）才開戶的」、「（問：你說你去換郵
    局的印鑑的理由是因為跟日盛銀行的帳戶印鑑是一樣的，但
    是你去更換印鑑的時間是在94年10月12日，而日盛銀行的開
    戶是今年，你做何解釋？）我比較不會講話」、「（問：你
    何時開始在怡饗美食任職？）今年2月份」（參本院卷第34
    ～36頁筆錄）。依被告所述，其係95年才至日盛銀行開戶、
    至怡饗美食公司上班，但竟辯稱其係為了與日盛銀行之印鑑
    章區分而於94年10月12日辦理變更印鑑，為了怡饗美食公司
    之薪資轉帳方於94年11月10發現存摺等物不見，顯見其對於
    為何辦理印鑑變更、發現存摺不見之說詞，均屬虛假，而其
    於94年10月12日變更印鑑及密碼，且帳戶內僅剩九十三元（
    詳該帳戶出入明細）後，即未再使用該帳戶，直至94年10月
    21日開始被他人使用之情形（詳後述），則與邇來販賣銀行
    帳戶者之行徑如出一轍。目前社會上一般人防詐之意識高
    漲，欲為詐騙之人必使出相當方法，方能有所得，是以行騙
    之人當不可能將其好不容易才詐得之金錢，存入他人遺失可
    能隨時遭掛失凍結之帳戶內，而冒騙到之錢無法領出之風險
    ，而觀諸被告該郵局帳戶之出入明細，可知該帳戶除被害人
    甲○○於94年11月9日匯入五萬元外，於94年10月21日匯入
    五百元、94年10月25日轉入三萬元、94年11月2日匯入八萬
    三千元、94年11月7日轉入一千元及二萬九千元、94年11月8
    日匯入八萬三千元，均隨即於當日提領一空，若使用該帳戶
    之人，無把握該帳戶沒有問題，不會遭掛失凍結，當不會使
    用如此頻繁。被告若僅遺失存摺、提款卡、印章，則拾獲
    之人如何知曉提款卡密碼而據以提款，雖被告辯稱其將密碼
    用小記號寫在存摺上，並與提款卡、印鑑放在一起（參本院
    卷準備程序筆錄），惟被告係已成年受過教育之正常人，其
    當知如此作為風險甚大，違乎一般人之經驗，令人難以置信
    。綜上所述，本院認為被告所辯與經驗法則有違且與事實不
    符，顯係卸責之詞，不足採信，本件應係被告於94年10月12
    日至同年月21日間某日，主動將其存摺、提款卡（包括密碼
    ）、印鑑交予他人使用，行騙歹徒方能順利得逞。次按，到
    金融機構開戶申請存摺、提款卡，並無何特別資格之限制，
    故一般人須正常使用存摺、提款卡時，均係自己到金融機構
    申請，以確保己身之財產，若捨此途而使用陌生人之存摺、
    提款卡者，必是心存歹意另有企圖，況現今社會上利用人頭
    帳戶詐財以逃避查緝之犯案方式層出不窮，經媒體廣為報導
    ，已成眾所週知之事，被告自無例外，而被告雖可能無法確
    知該犯罪集團成員將如何利用其存摺、提款卡，然其應可預
    見刻意使用他人存摺、提款卡者，必作非法之途，詐財當然
    是其中最有可能之事，卻仍將該存摺等物交給該犯罪集團，
    且其帳戶果然被用為詐財之工具，其容任他人利用其帳戶詐
    財之行為，已符合預見其發生而其發生並不違背其本意之間
    接故意（不確定故意）之情形。本件事證明確，被告犯行應
    堪認定。
三、該犯罪集團成員自稱「徐玉芳」、「林文泰」，以上述方式
    向被害人甲○○詐財，係共同犯刑法第339條第1項之詐欺取
    財罪，而被告提供其上開郵局帳戶予該犯罪集團之成員詐財
    ，係基於幫助他人詐欺取財之間接故意，且所為屬詐欺取財
    罪構成要件以外之行為。故核被告所為，係犯刑法第30條第
    1項、第339條第1項之幫助共同詐欺取財罪，依刑法第30條
    第2項幫助犯之規定減輕其刑。又檢察官就被告與犯罪事實
    均與本案同一之案件聲請併案辦理，本院自得併予審理。再
    刑法於94年2月2日修正公布，並於95年7月1日生效施行，修
    正前之刑法第41條第1項前段規定：「犯最重本刑為五年以
    下有期徒刑以下之刑之罪，而受六個月以下有期徒刑或拘役
    之宣告，因身體、教育、職業、家庭之關係或其他正當事由
    ，執行顯有困難者，得以一元以上三元以下折算一日，易科
    罰金」，被告行為時之易科罰金折算標準，修正前罰金罰鍰
    提高標準條例第2條前段（現已刪除）規定，就其原定數額
    提高為一百倍折算一日，則本件被告行為時之易科罰金折算
    標準，應以銀元三百元折算一日，經折算為新臺幣後，應以
    新臺幣九百元折算為一日，而修正後之刑法第41條第1項前
    段規定：「犯最重本刑為五年以下有期徒刑以下之刑之罪，
    而受六個月以下有期徒刑或拘役之宣告者，得以新臺幣一千
    元、二千元或三千元折算一日，易科罰金」，比較修正前後
    之易科罰金折算標準，以修正前之規定，較有利於被告，依
    刑法第2條第1項前段，本件應依修正前刑法第41條第1項前
    段，定其易科罰金之折算標準。原審依法判處被告有期徒刑
    三月，並依修正前刑法第41條第1項前段規定諭知易科罰金
    之折算標準，其認事用法均無違誤，量刑亦屬妥適。本件被
    告否認犯行，提起上訴為無理由，應予駁回。
據上論斷，應依刑事訴訟法第455條之1第1項、第3項、第368條
，判決如主文。
本案經檢察官丙○○到庭執行職務
中    華    民    國    95    年    10    月    20    日
                        臺灣臺中地方法院刑事第十三庭
                               審判長法  官  陳慧珊
                                     法  官  許月馨
                                     法  官  李秋娟
上為正本係照原本作成
不得上訴。
                                     書記官  吳慕先
中    華    民    國    95    年    10    月    20    日
附錄論罪科刑法條
中華民國刑法第339條第1項
意圖為自己或第三人不法之所有，以詐術使人將本人或第三人之
物交付者，處五年以下有期徒刑、拘役或科或併科一千元以下罰
金。


司法院資訊處製作；財團法人民間司法改革基金會備份。
